【裁判字號】    98,上訴,2713
【裁判日期】    980706
【裁判案由】    毒品危害防制條例
【裁判全文】
臺灣高等法院刑事判決                98年度上訴字第2713號
上  訴  人
即  被  告  甲○○
上列上訴人因毒品危害防制條例案件，不服臺灣板橋地方法院98
年度訴字第1346號，中華民國98年5月22日第一審判決（起訴案
號：臺灣板橋地方法院檢察署98年度毒偵字第1833號，原審裁定
改依簡式審判程序審理），提起上訴，本院判決如下：
    主  文
上訴駁回。
    理  由
一、依刑事訴訟法第350條、第361條、第362條、第367條規定，
    不服地方法院之第一審判決而上訴者，須提出上訴書狀，並
    應敘述具體理由，為上訴必備之程式；其所提出之書狀未敘
    述上訴理由，或僅曾以言詞陳述上訴理由者，均應於上訴期
    間屆滿後20日內補提理由書於第一審法院。第一審法院經形
    式審查，認逾期未補提上訴理由者，應定期間先命補正；逾
    期未補正者，為上訴不合法律上之程式，應以裁定駁回。倘
    已提出上訴理由，但所提非屬具體理由者，則由第二審法院
    以上訴不合法律上之程式，判決駁回。而所謂具體理由，必
    係依據卷內既有訴訟資料或提出新事證，指摘或表明第一審
    判決有何採證認事、用法或量刑等足以影響判決本旨之不當
    或違法，而構成應予撤銷之具體事由，始克當之（例如：依
    憑證據法則具體指出所採證據何以不具證據能力，或依憑卷
    證資料，明確指出所為證據證明力之判斷如何違背經驗、論
    理法則）；倘僅泛言原判決認定事實錯誤、違背法令、量刑
    失之過重或輕縱，而未依上揭意旨指出具體事由，或形式上
    雖已指出具體事由，然該事由縱使屬實，亦不足以認為原判
    決有何不當或違法者（例如：對不具有調查必要性之證據，
    法院未依聲請調查亦未說明理由，或援用證據不當，但除去
    該證據仍應為同一事實之認定），皆難謂係具體理由，俾與
    第二審上訴制度旨在請求第二審法院撤銷、變更第一審不當
    或違法之判決，以實現個案救濟之立法目的相契合，並節制
    濫行上訴，此有最高法院97年度台上字第892號判決意旨可
    資參照。
二、原審判決認定本件上訴人即被告甲○○犯罪事實之證據，除
    起訴書之記載外，尚有扣押物品目錄表、扣押物品清單、交
    通部民用航空局航空醫務中心航藥艦字第0981643號毒品鑑
    定書各1紙、扣案物照片4張及被告於原審所為之自白等。並
    以毒品危害防制條例於92年7月9日修正公布，自93年1月9日
    施行，其中第20條、第23條將施用毒品之刑事處遇程序，區
    分為「初犯」及「五年內再犯」、「五年後再犯」。依其立
    法理由之說明：「初犯」，經觀察、勒戒或強制戒治後，應
    為不起訴處分或不付審理之裁定；經觀察、勒戒或強制戒治
    執行完畢釋放後，「五年內再犯」者，因其再犯率甚高，原
    實施之觀察、勒戒及強制戒治既已無法收其實效，爰依法追
    訴或裁定交付審理。至於經觀察、勒戒或強制戒治執行完畢
    釋放後，「五年後再犯」者，前所實施之觀察、勒戒或強制
    戒治已足以遮斷其施用毒品之毒癮，為期自新及協助其斷除
    毒癮，仍適用「初犯」規定，先經觀察、勒戒或強制戒治之
    程序。從而依修正後之規定，僅限於「初犯」及「五年後再
    犯」二種情形，始應先經觀察、勒戒或強制戒治程序。倘被
    告於五年內已再犯，經依法追訴處罰，縱其第3次（或第3次
    以上）再度施用毒品之時間，在初犯經觀察、勒戒或強制戒
    治執行完畢釋放五年以後，已不合於「五年後再犯」之規定
    ，且因已於「五年內再犯」，顯見其再犯率甚高，原實施觀
    察、勒戒或強制戒治，已無法收其實效，即應依該條例第10
    條處罰（最高法院97年度第5次刑事庭會議結論參照）。本
    件被告前因施用毒品案件經觀察、勒戒後，復因施用毒品案
    件依法受追訴處罰，有本院被告前科紀錄表1份在卷可按，
    縱其本次施用毒品之時間在初犯經觀察、勒戒或強制戒治執
    行完畢釋放5年以後，然已不合於「五年後再犯」之規定，
    自仍應依毒品危害防制條例第10條規定處罰。核被告所為，
    係犯毒品危害防制條例第10條第1項、第2項之施用第一、二
    級毒品罪，犯意各別，行為互殊，應予分論併罰，且被告為
    累犯，依法加重其刑。審酌被告曾有因施用毒品經送觀察、
    勒戒，及經法院論罪科刑及執行之紀錄，猶再犯本罪，顯見
    其自制力薄弱，漠視法令禁制濫用毒品，應予非難，兼衡被
    告施用海洛因、甲基安非他命所生危害實以自戕健康為主，
    及其犯後坦承犯行之態度等一切情狀，分別量處如主文所示
    之刑，並扣案之海洛因3包沒收銷燬；注射針筒8支、吸食器
    1個宣告沒收。本院審查上開原審判決，認其形式上未違證
    據、經驗及論理法則。
三、上訴人即被告甲○○上訴理由略以：被告並未因施用毒品而
    造成社會、他人身心、財產危害，原判決量刑過重云云。惟
    按量刑屬法院職權審酌事項，被告犯罪行為對社會、他人身
    心、財產之危害，為量刑參考事項，原判決理由已敘明其量
    刑審酌被告業經勒戒、觀察並科刑而仍犯相同之罪，自制力
    薄弱，漠視法令禁制濫用毒品，所生危害實以自戕健康為主
    等情狀，被告仍以其行為未對他人、社會造成危害云云，原
    判決量刑過重，而未就判決之量刑有何瑕疵為具體指摘，堪
    認係未附具體理由。本件上訴不合法律上程式，應予駁回，
    且不經言詞辯論為之。
四、依刑事訴訟法第367條前段、第372條，判決如主文。
中    華    民    國    98    年    7    月     6     日
                  刑事第四庭審判長法  官  陳筱珮
                                  法  官  陳玉雲
                                  法  官  鄭水銓
以上正本證明與原本無異。
如不服本判決，應於收受送達後10日內向本院提出上訴書狀，其
未敘述上訴之理由者並得於提起上訴後10日內向本院補提理由書
（均須按他造當事人之人數附繕本）「切勿逕送上級法院」。
                                  書記官  張淑華
中    華    民    國    98    年    7     月    8     日
附錄：本案論罪科刑法條全文
毒品危害防制條例第10條
施用第一級毒品者，處 6 月以上 5 年以下有期徒刑。
施用第二級毒品者，處 3 年以下有期徒刑。


司法院資訊處製作；財團法人民間司法改革基金會備份。
